【裁判字號】    99,台上,3613
【裁判日期】    990610
【裁判案由】    業務過失致人於死
【裁判全文】
最高法院刑事判決            九十九年度台上字第三六一三號
上  訴  人
即 自訴 人  甲○○
自訴代理人  黃清濱律師
被      告  乙○○
上列上訴人因自訴被告業務過失致人於死案件，不服台灣高等法
院台中分院中華民國九十九年四月二十三日第二審判決（九十九
年度醫上易字第五０二號，自訴案號：台灣台中地方法院九十九
年度自字第九號），提起上訴，本院判決如下：
    主  文
上訴駁回。
    理  由
按刑事訴訟法第三百七十七條規定，上訴於第三審法院，非以判
決違背法令為理由，不得為之。是提起第三審上訴，應以原判決
違背法令為理由，係屬法定要件。如果上訴理由書狀並未依據卷
內訴訟資料，具體指摘原判決不適用何種法則或如何適用不當，
或所指摘原判決違法情事，顯與法律規定得為第三審上訴理由之
違法情形，不相適合時，均應認其上訴為違背法律上之程式，予
以駁回。又同一案件經檢察官依刑事訴訟法第二百二十八條規定
開始偵查者，除告訴乃論之罪經犯罪之直接被害人提起自訴者外
，不得再行自訴，同法第三百二十三條第一項規定甚明。所稱「
同一案件」係指所訴兩案之被告相同、被訴之犯罪事實亦屬同一
，包括實質上一罪及裁判上一罪之同一事實在內。再依上開規定
，同一案件於檢察官偵查後，自訴人就告訴乃論之罪，固仍得提
起自訴，惟如該告訴乃論之罪部分屬輕罪，而重罪部分係非告訴
乃論者，因刑事訴訟法第三百二十三條第一項但書既已規定檢察
官開始偵查後之自訴，以告訴乃論之罪為限，始得提起，故法院
應類推適用同法第三百十九條第二項但書規定「不得提起自訴之
部分係較重之罪」之法理，認為該輕罪之告訴乃論之罪部分仍不
得提起自訴，始符刑事訴訟法第三百二十三條第一項限制自訴之
立法意旨。至自訴人自訴被告所犯之罪名如何？是否屬告訴乃論
之罪？固應以自訴狀所指之犯罪事實為斷，但法院於不妨害事實
同一性之範圍即實質上一罪及裁判上一罪之全部犯罪事實，仍得
自由認定事實、適用法律，不受自訴人所主張罪名之拘束。本件
上訴人即自訴人甲○○自訴被告乙○○之犯罪事實係：被告為國
光生物科技股份有限公司（下稱國光公司）負責人，對於該公司
所製造、販賣之H1N1疫苗，疏於監督，而容任其在未依法完成疫
苗臨床試驗之前，即貿然上市，且違反充分揭露資訊之告知義務
，導致上訴人之子即被害人劉運禧於民國九十八年十一月十九日
在學校接受集體注射該疫苗，翌日即發生皮膚紅疹之過敏副作用
，嗣則病情加劇，呈持續高燒不退症狀，亦即係因注射該疫苗誘
發自體免疫系統過度反應，終致敗血症死亡；被害人因免疫系統
過度反應所受傷害部分，與被告監督管理該疫苗之疏失有因果關
係，爰追究被告業務過失傷害罪責等情。惟查上訴人前曾就同一
事實向台灣台中地方法院檢察署告訴被告及林清淵等人涉犯業務
過失傷害罪嫌，嗣因被害人死亡，經該署自九十八年十二月二十
三日起陸續分案九十八年度他字第六三七四號、九十九年度他字
第三一八、四五二號、九十八年度相字第一九八七號開始偵查被
告所涉業務過失致人於死罪嫌在案，除據上訴人於自訴狀內陳明
外，並有該署九十九年三月八日中檢輝麗九八相一九八七字第０
一八二０七號函附第一審卷第六七頁可稽。上訴人係於檢察官就
同一案件開始偵查後，再於九十九年一月二十八日對被告所涉屬
告訴乃論之輕罪，即過失傷害部分提起本件自訴，有其自訴狀上
所蓋第一審法院收件章戳為憑，揆諸前揭說明，重罪之業務過失
致人於死部分既非告訴乃論，自不得提起本件自訴。原判決因予
維持第一審諭知自訴不受理之判決，駁回上訴人在第二審之上訴
，經核於法並無不合。上訴意旨以：本件自訴之犯罪事實，雖與
檢察官依據上訴人之告訴而開始偵查者屬同一案件，然上訴人係
告訴被告「業務過失傷害」罪（按屬刑事訴訟法第三百七十六條
第一款所列，不得上訴於第三審法院之案件），提起本件自訴之
罪名亦為「業務過失傷害」，並未明確指出被告有業務過失致人
於死罪嫌云云，指摘原判決有調查未盡、理由矛盾、適用法則不
當之違法，非但與前揭自訴狀所載及台灣台中地方法院檢察署函
示不符，亦與法律規定得為第三審上訴理由之違法情形，不相適
合。本件上訴違背法律上之程式，應予駁回。
據上論結，應依刑事訴訟法第三百九十五條前段，判決如主文。
中    華    民    國  九十九  年    六    月    十    日
                      最高法院刑事第十庭
                          審判長法官  花  滿  堂
                                法官  黃  正  興
                                法官  陳  東  誥
                                法官  林  錦  芳
                                法官  洪  昌  宏
本件正本證明與原本無異
                                      書  記  官
中    華    民    國  九十九  年    六    月   十四   日
                                                      Ｅ

司法院資訊處製作；財團法人民間司法改革基金會備份。
